臺灣雲林地方法院民事簡易判決
111年度港簡字第9號
原      告  中國信託商業銀行股份有限公司


法定代理人  利明献
訴訟代理人  王裕程
            梁懷德
被      告  王禹喬
兼  上一人
法定代理人  李政慧
被      告  紀淑雲
            王志維
            王志翔
上列當事人間請求代位分割遺產事件，本院於民國111年11月3日
言詞辯論終結，判決如下：
    主  文
被代位人王禹喬、李政慧與被告紀淑雲、王志維、王志翔就被繼
承人王龍國所遺如附表1所示遺產，應按如附表2所示應繼分比例
分割為分別共有。
原告其餘之訴駁回。
訴訟費用由兩造按如附表2所示之訴訟費用負擔比例負擔。
    事實及理由
壹、程序事項：
    被告經合法通知，未於言詞辯論期日到場，核無民事訴訟法
    第386條各款所列情形，爰依原告之聲請，由其一造辯論而
    為判決。
貳、實體事項：
一、原告起訴主張：
　㈠原告為被告王禹喬、李政慧（以下合稱王禹喬等2人）之債權
    人，對王禹喬等2人有新臺幣（下同）73,087元及利息之債
    權，並經臺灣臺中地方法院核發107年度司促字第30462號支
    付命令在案。然王禹喬等2人迄未清償前開債務，屢經催討
    仍置之不理，王禹喬等2人應已陷於無資力。
　㈡被繼承人王龍國死亡後遺有如附表1所示之遺產（下稱系爭遺
    產），被告紀淑雲、王志維、王志翔（以下合稱紀淑雲等3
    人）及訴外人王志峰為王龍國之繼承人，王志峰死亡後再由
    王禹喬等2人輾轉繼承系爭遺產，其等潛在應有部分比例如
    附表2應繼分比例欄所示。
　㈢王龍國除系爭遺產外，雖另遺有坐落雲林縣○○鄉○○段000○00
    地號土地（應有部分4分之3）、新北市○○區○○段0000地號土
    地（應有部分30分之1）、門牌號碼新北市○○區○○街00巷0弄
    0號2樓建物（以下合稱其餘遺產）。惟其餘遺產已分別於10
    3年1月28日、99年11月18日經拍賣而刪除所有權登記，且依
    其餘遺產拍賣執行情況，拍賣所得價金均由王龍國之債權人
    盡數取償，被告均未受分配，故被告等人無類似提存金返還
    請求權或受價金分配之權利。而其餘遺產之拍賣原因，係為
    清償王龍國積欠之債務，該債務亦為王龍國消極遺產，由債
    權人受領應無爭議，故本件僅能就剩餘之系爭遺產訴請分割
    。　　
　㈣系爭遺產於分割前，仍由被告公同共有，原告無法執行王禹
    喬等2人對系爭遺產之潛在應有部分以實現債權，爰依民法
    第242條前段、第830條第2項準用第823條、第1151條、第11
    64條等規定提起本件訴訟。並聲明：被告就王龍國所遺系爭
    遺產，請准依如附表2所示應繼分比例分割為分別共有。
二、被告經本院合法通知，未於言詞辯論期日到場，亦未提出書
    狀作何聲明或陳述。
三、得心證之理由：
　㈠原告主張上開事實，業據提出系爭遺產及其餘遺產之土地登
    記第一類及第二類謄本與異動索引、臺灣臺中地方法院107
    年度司促字第30462號支付命令及確定證明書、王龍國及王
    志峰之繼承人辦理限定繼承查詢函、戶籍謄本、王龍國及王
    志峰繼承系統表等件為證（見本院卷一第15頁至第115頁、
    第209頁至第283頁、第317頁至第541頁），並有王龍國遺產
    稅核定通知書附卷可參（見本院卷一第147頁至第150頁），
    另經本院依職權調閱本院102年度司執字9904號清償債務強
    制執行事件卷宗，確認原告主張其餘遺產已分別於103年1月
    28日、99年11月18日遭拍賣，拍賣所得價金被告均未受分配
    等情無誤（見司執字卷第10頁至第12頁、第235頁、第250頁
    至第251頁）。且被告對於原告主張之事實，已於相當時期
    受合法之通知，而於言詞辯論期日不到場，亦未提出準備書
    狀爭執，依民事訴訟法第436條第2項、第280條第3項準用同
    條第1項前段之規定，視同自認，堪信原告之主張為真實。
　㈡按各共有人，除法令另有規定外，得隨時請求分割共有物；
    共有物之分割，依共有人協議之方法行之。分割之方法不能
    協議決定，或於協議決定後因消滅時效完成經共有人拒絕履
    行者，法院得因任何共有人之請求，命為下列之分配：一、
    以原物分配於各共有人。但各共有人均受原物之分配顯有困
    難者，得將原物分配於部分共有人。二、原物分配顯有困難
    時，得變賣共有物，以價金分配於各共有人；或以原物之一
    部分分配於各共有人，他部分變賣，以價金分配於各共有人
    。以原物為分配時，如共有人中有未受分配，或不能按其應
    有部分受分配者，得以金錢補償之；公同共有物之分割，除
    法律另有規定外，準用關於共有物分割之規定，民法第830
    條第2項準用第823條、第824條第1項至第3項、第242條前段
    分別定有明文。經查，系爭遺產並無不能分割之情形，亦無
    公同共有存續期間或分管契約之約定，被告公同共有系爭遺
    產迄未分割，堪認確有怠於行使分割遺產之權利，致原告無
    法就王禹喬等2人之潛在應有部分強制執行而受償，原告主
    張為保全債權，代位王禹喬等2人請求分割系爭遺產，即屬
    有據。
　㈢按債權人基於民法第242條規定行使代位權，乃代位行使債務
    人之權利，自無再以被代位人（即債務人）列為共同被告之
    餘地，否則其權利保護要件自有欠缺，應將其對於債務人部
    分之訴予以駁回（最高法院64年度第5次民庭庭推總會會議
    決定㈠及69年度台上字第2745號判決意旨、臺灣高等法院暨
    所屬法院102年法律座談會民事類提案第5號研討結果參照）
    。本件原告既以債權人之地位，代位王禹喬等2人起訴請求
    分割系爭遺產，自無再以王禹喬等2人為共同被告之必要，
    故原告就王禹喬等2人部分之起訴，並無權利保護必要，應
    予駁回。
　㈣又按法院選擇公同共有物分割之方法，固可由法院自由裁量
    ，不受當事人聲明之拘束，但仍應斟酌當事人之聲明，共有
    物之性質、經濟效用及全體共有人利益等，公平裁量。經查
    系爭遺產為被告公同共有，原告為消滅公同共有關係，使成
    分別共有，核屬分割公同共有物之方法之一。本院審酌原告
    提起本件訴訟之目的，應係為求得就王禹喬等2人之潛在應
    有部分強制執行而受償，依系爭遺產共有情形、經濟效用及
    兩造利益等情事，認其分割方法為由紀淑雲等3人按各自潛
    在應有部分比例即如附表2應繼分比例欄所示分割為分別共
    有，又因本件原告係請求就王龍國所遺系爭遺產為分割，王
    禹喬等2人自王志峰處繼承系爭遺產後，因尚未對王志峰之
    遺產為分割，仍應就其分得部分保持公同共有。分割後被告
    均得就各自分得之應有部分自由處分、設定負擔，原告亦得
    就王禹喬等2人公同共有部分取償，尚不至於過度變更系爭
    遺產現況，且對被告而言並無不利，應屬適當。
四、綜上所述，原告依民法第242條、第830條第2項準用第824條
    規定，代位王禹喬等2人請求分割系爭遺產為有理由，應予
    准許；逾此範圍之請求則無理由，應予駁回。又本件雖係屬
    民事訴訟法第427條第1項規定之簡易訴訟事件，然本件性質
    上不適宜為假執行，爰不依職權宣告假執行。
五、末按分割公同共有物之訴，係固有必要共同訴訟，公同共有
    人全體既因本件訴訟而得解消系爭遺產之公同共有關係，皆
    受有利益，爰依民事訴訟法第80條之1、第85條第1項前段規
    定，由被告各按如附表2所示之訴訟費用負擔比例負擔，且
    王禹喬等2人應負擔部分由原告負擔之，方屬公允，附此敘
    明。
中　　華　　民　　國　　111 　年　　12　　月　　1 　　日
                  北港簡易庭      法  官  詹皇輝
以上正本證明與原本無異。
如不服本判決，應於送達後20日內，向本院北港簡易庭提出上訴
狀並表明上訴理由，如於本判決宣示後送達前提起上訴者，應於
判決送達後20日內補提上訴理由書（須附繕本）。
中　　華　　民　　國　　111 　年　　12　　月　　1 　　日
                                  書記官  伍幸怡

附表1：
編號 財產種類 財產所在地 公同共有之權利範圍 1 土地 雲林縣○○鄉○○○段00000地號 （566平方公尺） 2分之1 2 土地 雲林縣○○鄉○○○段000000地號 （276平方公尺） 2分之1 3 土地 雲林縣○○鄉○○○段000地號 （533平方公尺） 4分之1 


附表2：
編號 共有人姓名 應繼分比例 訴訟費用負擔比例 1 王禹喬（被代位人） 保持公同共有 4分之1 原告負擔4分之1   2 李政慧（被代位人）   3 紀淑雲 4分之1 4分之1 4 王志維 4分之1 4分之1 5 王志翔 4分之1 4分之1